【裁判字號】    98,訴,1882
【裁判日期】    990127
【裁判案由】    違反毒品危害防制條例
【裁判全文】
臺灣臺南地方法院刑事判決              98年度訴字第1882號
公  訴  人  臺灣臺南地方法院檢察署檢察官
被      告  乙○○
                    （另案於臺灣臺南監獄臺南分監執行中）
上列被告因違反毒品危害防制條例案件，經檢察官提起公訴（98
年度毒偵字第2493號），被告於本院準備程序進行中，先就被訴
事實為有罪之陳述，經本院合議庭裁定由受命法官獨任進行簡式
審判程序，判決如下：
    主  文
乙○○施用第一級毒品，累犯，處有期徒刑捌月；又施用第二級
毒品，累犯，處有期徒刑伍月。應執行有期徒刑壹年。
    事  實
一、乙○○前因施用毒品案件，經本院以裁定令入戒治處所施以
    強制戒治，並於民國90年5月3日戒治執行完畢釋放出所；復
    於執行完畢釋放後5年內，再因違反毒品危害防制條例案件
    ，經本院先後於92年7月17日以92年度訴字第478號判決判處
    有期徒刑10月確定，復於93年6月30日以93年度訴字第226號
    判決判處有期徒刑1年確定，並定應執行刑有期徒刑1年8月
    確定，於95年10月30日縮短刑期執行完畢。另(1)因施用毒品
    案件，經本院以95年度訴字第1442號判處有期徒刑4月、10
    月，應執行有期徒刑1年確定，再(2)因竊盜案件，由本院以
    95 年度易字第1062號判處有期徒刑7月、3月，應執行有期
    徒刑8月確定，又(3)因竊盜案件，經本院以95年度易字第162
    3號判處有期徒刑5月確定，復(4)因竊盜案件，由本院以96年
    度簡字第572號判處有期徒刑2月、3月，應執行有期徒刑4月
    確定，並由本院以96年度聲減字第946號，裁定上開(1)(2)(3)
    罪，減刑後應執行有期徒刑1年，上開(4)罪減刑後應執行有
    期徒刑2月確定，接續執行至97年2月1日執行完畢出監，又
    因竊盜案件，經本院以97年度簡字第1213號及97年度易字第
    45 9號，分別判處拘役20日及有期徒刑8月確定，嗣至97年
    12月24日縮刑執行完畢出監。詎其猶未戒除毒癮，於前案執
    行完畢5年內，又基於施用第一級毒品之犯意，於98年8月28
    日上午9時許，在其位於臺南縣善化鎮六分寮85號之住處廁
    所內，以針筒注射之方式施用第一級毒品海洛因1次；復基
    於施用第二級毒品之犯意於同日下午5時許，在相同地點以
    玻璃球燒烤之方式施用第二級毒品甲基安非他命1次。嗣乙
    ○○於98年8月29日上午10時20分許，因騎乘機車違反交通
    規則經警盤查，乙○○遂於員警未知悉其有上開施用海洛因
    行為前，主動向員警表示上開施用海洛因行為，自首而接受
    制裁，員警並於98年8月29日上午11時許，得其同意採其尿
    液送驗，檢驗結果呈現鴉片類陽性、嗎啡陽性、甲基安非他
    命陽性反應，而悉上情。
二、案經臺南縣警察局永康分局報告臺灣臺南地方法院檢察署檢
    察官偵查起訴。
    理  由
壹、程序方面：
    按本件被告所犯係死刑、無期徒刑、最輕本刑為3 年以上有
    期徒刑以外之罪，其於準備程序就前揭被訴事實為有罪之陳
    述，經受命法官告知簡式審判程序之旨，並聽取其與公訴人
    之意見後，本院認無不得或不宜改依簡式審判程序進行之處
    ，爰依刑事訴訟法第273 條之1 第1 項、第284 條之1 ，裁
    定本件由受命法官獨任進行簡式審判程序，合先敘明。
貳、實體方面：
一、訊據被告對於上揭犯罪事實坦承不諱，本院復審酌：
  (一)依毒品危害防制條例第20條、第23條規定，僅限於「初犯」
    及「5年後再犯」二種情形，始應先經觀察、勒戒或強制戒
    治程序，不能逕行起訴。但倘被告於5年內已再犯，經依法
    再為保安處分或追訴處罰者，縱其第三次（或第三次以上）
    施用毒品之時間，在初犯之保安處分執行完畢釋放5年以後
    ，即非屬「5年後再犯」之情形，且因前有「5年內再犯」情
    形，顯見其再犯率甚高，原實施之保安處分無法收其實效，
    毋庸仍予寬典處遇，而應依該條例第10條逕予刑罰制裁。查
    被告前因施用毒品案件，經本院以裁定令入戒治處所施以強
    制戒治，並於民國90年5月3日戒治執行完畢釋放出所；復於
    執行完畢釋放後5 年內，再因違反毒品危害防制條例案件，
    經本院先後於92年7月17日以92年度訴字第478號判決判處有
    期徒刑10月確定，復於93年6月30日以93年度訴字第226號判
    決判處有期徒刑1年確定，並定應執行刑有期徒刑1年8月確
    定，於95年10月30日縮短刑期執行完畢，另因施用毒品案件
    ，經本院以95年度訴字第1442號判處有期徒刑4月、10月，
    應執行有期徒刑1年確定；此有臺灣高等法院被告前案紀錄
    表附卷可稽。是被告既曾於前揭強制戒治處分執行完畢後5
    年內再犯上開施用毒品之罪，且經法院判處罪刑確定，顯見
    其再犯率甚高，原實施觀察、勒戒、強制戒治，已無法收其
    實效，而無5年戒斷期之存在，被告另犯本件施用第一級毒
    品海洛因、第二級毒品甲基安非他命犯行，依前揭說明，即
    無再施以觀察、勒戒及強制戒治之必要，而應依法追訴、審
    理。
  (二)次查，經警將被告於上揭時地遭查獲時所採集之尿液送驗結
    果，係呈嗎啡、甲基安非他命陽性反應，此有長榮大學確認
    報告、臺南縣警察局永康分局送驗尿液及年籍對照表附卷可
    稽。
  (三)準此而論，被告之尿液經檢驗結果，既係呈嗎啡、甲基安非
    他命陽性反應，顯見被告應有在前揭犯罪時間施用第一級毒
    品海洛因、第二級毒品甲基安非他命之行為甚明。
二、查海洛因及甲基安非他命分屬毒品危害防制條例第2 條第2
    項第1 款所規定之第一級毒品及同條項第2 款所規定之第二
    級毒品，核被告所為，係犯毒品危害防制條例第10條第1 項
    施用第一級毒品罪及同條例第10條第2 項施用第二級毒品罪
    。被告持有第一、二級毒品，復分別進而施用，其持有毒品
    之低度行為，應分別為施用第一、二級毒品之高度行為所吸
    收，均不另論罪。被告所犯上開施用第一級毒品罪及施用第
    二級毒品罪之間，犯意各別，罪名不同，應分論併罰之。又
    被告前有上開罪刑及執行完畢之情，有臺灣高等法院被告前
    案紀錄表在卷可按，其前受有期徒刑之執行完畢，五年以內
    故意再犯本案有期徒刑以上之施用第一、二級毒品罪，均為
    累犯，均應依刑法第47條第1項規定，加重其刑。另被告於
    員警發覺本件施用海洛因犯行前，即主動供出有上開施用海
    洛因行為，願意接受裁判等情，有被告之警詢供述在卷可佐
    （見警卷第2頁），故就被告施用第一級毒品部分，爰依刑
    法第62條前段規定減輕其刑，並先加後減之。爰審酌被告曾
    因施用毒品案件，經強制戒治及有期徒刑執行完畢，仍不能
    戒除毒癮，再犯本罪，顯見其戒除毒癮之意志薄弱，自有使
    其接受相當時期監禁處遇以教化性情之必要，惟念其犯後坦
    承犯行，且施用毒品在性質上乃屬對自我身心健康之自戕行
    為，對於他人生命、身體、財產等法益，尚無明顯而重大之
    實害，暨其犯罪之動機、目的及犯後承認犯行等一切情狀，
    分別量處如主文所示之刑，並定其應執行之刑，以資懲儆。
據上論斷，應依刑事訴訟法第273條之1第1項、第299條第1項前
段，毒品危害防制條例第10條第1項、第2項，刑法第11條、第51
條第5款、第47條第1項、第62條前段，判決如主文。
本案經檢察官甲○○到庭執行職務。
中    華    民    國    99    年    1     月    27    日
                  刑事第六庭    法  官  蔡直青
以上正本證明與原本無異。
如不服本判決應於收受本判決後10日內向本院提出上訴書狀，並
應敘述具體理由。其未敘述上訴理由者，應於上訴期間屆滿後20
日內向本院補提理由書狀（均須按他造當事人之人數附繕本）「
切勿逕送上級法院」。
                                書記官  曾郁芳
中    華    民    國    99    年    1     月    29    日
附錄本案論罪科刑法條全文
毒品危害防制條例第10條
施用第一級毒品者，處 6 月以上 5 年以下有期徒刑。
施用第二級毒品者，處 3 年以下有期徒刑。


司法院資訊處製作；財團法人民間司法改革基金會備份。
